臺灣臺南地方法院民事裁定　　　　　 99年度消債更字第195號
聲　請　人　方貽萱
上列當事人因消費者債務清理事件聲請更生，本院裁定如下：
    主  文
聲請人方貽萱自民國一百年五月九日下午五時起開始更生程序，
並命司法事務官進行本件更生程序。
保全處分之聲請駁回。
程序費用由聲請人負擔。
    理  由
一、聲請意旨略以：聲請人前因信用卡契約、消費借貸契約等，
    致積欠無擔保債務合計新臺幣（下同）1,715,717元。因聲
    請人名下並無任何財產，又聲請人民國98年4月11日起至99
    年11月30日止任職於國泰人壽保險股份有限公司（下稱國泰
    人壽公司）薪資總額為545,542元，平均每月所得約27,277
    元，如扣除聲請人自身必要之生活費用及2名未成年子女之
    扶養費，依聲請人之現收入，已無法清償上述債務。聲請人
    乃向最大債權銀行即渣打國際商業銀行股份有限公司（下稱
    渣打銀行）請求共同協商債務清償方案，惟其前積欠台新國
    際商業銀行股份有限公司（下稱台新銀行）、聯邦商業銀行
    股份有限公司（下稱聯邦銀行）借款之債務，已分別由台新
    銀行、聯邦銀行將債權轉讓予台新資產管理股份有限公司（
    下稱台新資產公司）、摩根聯邦資產管理股份有限公司（下
    稱摩根公司），而該2筆債務並未納入上開與渣打銀行本次
    協商範圍，且聲請人每月薪資之1/3自95年起即為民間債權
    人林明榮強制執行，實無力繳交渣打銀行提出之清償方案，
    以致協商不成立。綜上，在聲請人無擔保或無優先權之債務
    總額未逾1,200萬元，復未經法院裁定開始清算程序或宣告
    破產之情形下，爰依法聲請更生等語。
二、按債務人不能清償債務或有不能清償之虞者，得依本條例所
    定更生程序，清理其債務；債務人無擔保或無優先權之債務
    總額未逾1,200 萬元者，於法院裁定開始清算程序或宣告破
    產前，得向法院聲請更生，消費者債務清理條例第3 條、第
    42條第1 項分別定有明文。
三、經查：
  (一)聲請人就其主張之前開事實，業據其提出債權人清冊、財團
    法人金融聯合徵信中心當事人綜合信用報告、債務人信用報
    告書、聲請人及其2名未成年子女之財政部臺灣省南區國稅
    局財產歸屬資料清單及97、98年度綜合所得稅各類所得資料
    清單、勞工保險被保險人投保資料表、在職證明書、薪資證
    明文件、戶籍謄本、戶口名簿、房屋租賃契約書、前置協商
    不成立證明各1份、臺灣臺北地方法院執行命令2件等為證，
    並有台新公司陳報狀、摩根公司陳報狀各1份在卷可佐（見
    本院卷第16-65、153、177頁）。又聲請人於97年間以書面
    向最大債權金融機構即渣打銀行申請前置協商，經渣打銀行
    提供三式還款方案，最優給予「120期、利率2.5％，每月繳
    交8,751元」之清償方案，而聲請人未能接受渣打銀行提出
    之還款方案，渣打銀行以「協商意願低落」為由，於97年8
    月18日出具前置協商不成立通知書予聲請人，亦有渣打銀行
    100年2月9日陳報狀暨所附前置協商申請人申請文件、債權
    人清冊、前置協商清償方案簽核單及前置協商客戶面談紀錄
    表在卷可稽（見本院卷第160-175頁）。
  (二)查聲請人名下並無財產乙節，有聲請人財政部臺灣省南區國
    稅局財產歸屬資料清單、本院職權調取之96年度至98年度稅
    務電子閘門財產所得調件明細表在卷可稽（見本院卷第20頁
    ）。又觀之聲請人所提該國泰人壽公司員工薪津表（見本院
    卷第29-48頁），聲請人98年4月至99年11月之所得總收入為
    644,228元，堪認聲請人每月平均所得應為32,211元（計算
    式：644,228÷20＝32,211，元以下四捨五入）。
  (三)再者，聲請人雖主張其聲請前2年內每月必要支出為17,713
    元云云，惟聲請人係居於臺南市，在兼顧聲請人所有債權人
    債權之保障，以及維持聲請人最低人性尊嚴所必需支付之最
    低生活費用，並斟酌聲請人住所地之生活水準及物價水平後
    ，本院認以內政部所公布99年度臺灣省最低生活費用支出即
    9,829元作為聲請人每月必需生活費用，應屬合理。又因健
    保費、勞保費等社會保險費用並未納入上開最低生活費用支
    出之計算範圍，故亦屬生活必要費用之一部，應予加計，而
    聲請人於98年4月至99年11月共計支出勞保費、健保費12,30
    2元，是應認聲請人每月平均應支出勞保費及健保費615元（
    12,302÷20＝615，元以下四捨五入）。從而，聲請人每月
    所應支出之生活必要費用為10,444元（計算式：9,829+615
    ＝10,444）。又聲請人與其前夫所育2名未成年子女王玟婷
    、王勤鑑，年僅14歲、15歲，無任何所得，且名下並無財產
    等情，業經聲請人陳報在卷，並有渠等之戶籍謄本、財政部
    臺灣省南區國稅局97、98年度綜合所得稅各類所得資料清單
    及財政部臺灣省南區國稅局財產歸屬資料清單在卷可參（見
    本院卷第21-26、51-52頁），是聲請人主張其2名未成年子
    女均無謀生能力且不能維持生活，有受聲請人及其前夫扶養
    之必要，即堪採信。而未成年子女部分係依附於父母提供之
    住所共同生活，且其日常生活較為單純，是其基本生活費用
    與成人基本生活費用不同（如房租費、家居管理費、通訊費
    等費用即非未成年子女基本生活所需費用），是未成年子女
    生活費以財政部公告99年度綜合所得稅免稅額每人全年82,0
    00元即每月約6,833元核算，基此，聲請人之2名未成年子女
    ，每月基本生活費用應各為6,833元，而聲請人與其前夫均
    負有扶養義務，各自應負擔上開扶養費之1/2，是聲請人每
    月應分擔之扶養費為6,833元（計算式：6,833×2×1/2＝6,
    833）。綜上，聲請人每月必要支出費用及扶養費共17,277
    元（計算式：10,444＋6,833＝17,277）。
  (四)又本件聲請人另有民間債權人林明榮、台新資產公司向臺灣
    臺北地方法院聲請就聲請人之薪資債權強制執行等情，亦有
    該院95年度執字第55816號強制執行命令在卷可參（見本院
    卷第104-108頁）。堪認聲請人縱與渣打銀行以前揭條件協
    商成立，而使金融機構債權人之執行命令不能繼續執行，聲
    請人每月薪資仍有1/3需清償予民間債權人及資產管理公司
    。因此，於聲請人每月薪資之1/3即約10,737元（計算式：3
    2,211÷3＝10,737，元以下四捨五入）仍須被執行之情況下
    ，聲請人所餘之每月薪資扣除其生活必要費用及扶養費17,2
    77元後，僅餘4,197元（計算式：32,211－10,737－17,277
    ＝4,197），已不足履行上開每期需清償8,751元之協商條件
    。況縱認聲請人無需扣繳其1/3之薪資，以清償上述積欠林
    明榮之債務，且台新資產公司、摩根公司得比照渣打銀行上
    開協商條件與聲請人達成協商，而不再對聲請人之薪資債權
    聲請強制執行，然聲請人積欠該2公司之款項之本金為708,8
    33元、474,325元，有該2公司之陳報狀可證（見本院卷第15
    3、177頁），如依上開協商條件分120期清償債務，則聲請
    人每月尚需繳納5,907元、3,953元（計算式：708,833÷120
    ＝5,907、474,325÷120＝3,953，元以下四捨五入）予該2
    公司。而聲請人之每月薪資扣除其生活必要費用、扶養費17
    ,277元，僅餘14,934元（計算式：32,211－17,277－8,751
    ＝6,183），顯無法履行上揭每月應清償渣打銀行等金融機
    構債權人及台新資產公司、摩根公司之款項18,611元（計算
    式：8,751+5,907+3,953＝18,611元）。
  (五)綜上所述，聲請人之收入扣除其每月所需支付之生活必要費
    用及扶養費後，尚須清償其民間債務、資產管理公司債務，
    實無法履行前揭渣打銀行提出之協商條件，堪認聲請人客觀
    上確已陷於不能清償之情形。而若強令其還款恐將惡化其經
    濟狀況至絕境，自有違消費者債務清理條例之立法目的。
四、綜上所述，聲請人僅係一般消費者，並未從事營業活動，其
    已達不能清償債務之程度，且未經法院裁定開始更生程序或
    宣告破產，此外，復查無消費者債務清理條例第6條第3項、
    第8條、第46條各款所定應駁回更生聲請之事由存在，本件
    聲請更生，自屬有據，應予准許。又本件債務人聲請更生既
    經准許，爰併依上開規定命司法事務官進行本件更生程序。
    至聲請人並聲請保全處分乙節，因本院既已裁定准許聲請人
    進行更生程序，依消費者債務清理條例第48條第2項規定，
    無擔保或無優先權之債權人對於債務人即不得開始或繼續訴
    訟及強制執行程序，是聲請人聲請保全處分部分，即無必要
    ，爰裁定如主文第2項所示。
中    華    民    國   100    年    5     月    9     日
                  民事第一庭    法  官  李音儀
上為正本係照原本作成
不得抗告
中    華    民    國   100    年    5     月    9     日
                                書記官  莊淑雅